臺灣臺南地方法院民事判決　　九十一年度簡上字第三八號
　　上　訴　人　甲○○
　　法定代理人　乙○○
右當事人間請求債務人異議之訴事件，上訴人對於中華民國九十一年二月十八日臺灣
臺南地方法院新市簡易庭九十年度新簡字第七六六號第一審判決提起上訴，本院判決
如左：
    主      文
上訴駁回。
第二審訴訟費用由上訴人負擔。
    事      實
甲、上訴人方面：
一、聲明：求為判決：
(一)原判決廢棄。
(二)本院九十年度執字第二一八六八號給付票款強制執行事件所為之強制執行程序應
    予撤銷。
(三)第一、二審訴訟費用由被上訴人負擔。
二、陳述：除與原判決記載相同者，茲引用之外，補稱：
(一)二十萬元票款是伊繳給公司之車款沒有錯，但是繳那一部車己不記得了。該票款
　　時效業已完成。
(二)呂卿雲向公司購買新車，而以中古車折價給公司，該中古車是伊賣出去，車款已
    繳給公司。
三、證據：除援用第一審所提證據。
乙、被上訴人方面：
一、聲明：求為判決：駁回上訴。
二、陳述：除與原判決記載相同者，茲引用之外，補稱：
(一)上訴人原來欠款一百零三萬一千三百三十五元，於八十三年五月一日結帳，本件
　　票款二十萬元，係為上開欠款中呂卿雲二十三萬元中古車款。
(二)上訴人就右之欠款，於八十九年九月十五日、八十九年十一月八日、八十九年十
    二月八日、九十年一月十七日、九十年三月九日、九十年七月十六日為之部分清
　　償後，尚欠八十三萬四千六百三十八元，經上訴人簽字承認，所以時效未完成。
三、證據：除援用第一審所提證據外，並聲請傳訊證人柯榮本。
丙、本院依職權調閱本院八十四年度促字第一一０號卷及九十年度執字第二一八六八
　　號卷。
    理      由
一、本件上訴人起訴主張：被上訴人執有訴外人楊明程簽發由上訴人背書，付款人台
    南市區漁會，票號三二二五五七號，發票日八十三年十月十日，金額新台幣（下
    同）二十萬元支票一紙，聲請本院以八十四年度促字第一一０號核發支付命令確
    定，並以該支付命令為執行名義，於九十年十月十七日向本院民事執行處以九十
    年度執字第二一八六八號，對原告薪資所得為強制執行。然前開支付命令所確定
    之票款債權於八十四年二月七日確定，依民法第一百三十七條規定，其消滅時效
    期間因中斷而重行起算五年，迄八十九年二月七日即告屆滿而罹於時效消滅，被
    上訴人遲至九十年十月間始向本院聲請強制執行，已逾時效消滅，上訴人得拒絕
    給付，爰依強制執行法第十四條第一項規定提起債務人異議之訴，求為判決：本
    院九十年度執字第二一八六八號給付票款強制執行事件所為之強制執行程序應予
    撤銷云云。
二、被上訴人則以：上訴人原為被上訴人公司業務員，於八十二年在職期間積欠被上
    訴人車款債務，嗣於八十三年五月一日結帳，積欠共計一百零三萬一千三百三十
    五元，上開欠款中所列呂卿雲二十三萬元之中古車款，即是本件票款二十萬元。
    上訴人對前開一百零三萬一千三百三十五元欠款，陸續於八十九年九月十五日、
    八十九年十一月八日、八十九年十二月八日、九十年一月十七日、九十年三月九
    日、九十年七月十六日為之部分清償後，尚欠八十三萬四千六百三十八元，執行
    名義所確定之票款即是前開欠款金額之一部分，上訴人既有陸續清償之行為，時
    效顯已因「承認」而中斷（民法第一百二十九條第一項第二款），被告聲請強制
    執行之時間尚未罹於五年消滅時效，上訴人拒絕給付，提起債務人異議之訴，並
    無理由等語，資為抗辯。
三、上訴人主張：被上訴人執有訴外人楊明程簽發由上訴人背書，付款人台南市區漁
    會，票號三二二五五七號，發票日八十三年十月十日，金額二十萬元支票一紙，
    聲請本院以八十四年度促字第一一０號核發支付命令確定，並以該支付命令為執
    行名義，於九十年十月十七日向本院民事執行處以九十年度執字第二一八六八號
    ，對上訴人薪資所得為強制執行等情。業據上訴人提出支付命令及確定證明書影
    本各一份為證。並經本院調取本院八十四年度促字第一一○號、九十年度執字第
　　一一八六八號卷核符並為被上訴人所不爭執，可認為真實。上訴人復主張：支付
　　命令於八十四年二月七日確定，票款二十萬元之債權請求權，依民法第一百三十
　　七條規定，其消滅時效期間因中斷而重行起算五年，迄八十九年二月七日即告屆
　　滿而罹於時效消滅。被上訴人遲至九十年十月間始向本院聲請強制執行，已逾時
　　效消滅，上訴人得拒絕給付。爰提起債務人異議之訴，訴請撤銷本院九十年度執
　　字第二一八六八號給付票款強制執行事件所為之強制執行程序云云。惟為被上訴
　　人否認，並以右揭情詞置辯。經查：
(一)被上訴人辯稱：上訴人原為被上訴人公司業務員，於八十二年在職期間積欠被上
    訴人一百零三萬一千三百三十五元車款債務等情，業據提出「甲○○欠款明細表
    」三張附原審卷足憑。觀之上開明細表均明確記載「甲○○（即上訴人）之欠款
    」、「於八十三年五月十七日止積欠金額為一百零三萬一千三百三十五元」，並
    分載各項欠款之內容、金額，上訴人復於其上親簽「李」字為之確認。又上開結
　　算款項下亦記載上訴人曾於八十三年六月七日、八十三年六月十五日、八十三年
　　八月二十九日、八十四年九月五日、八十四年十月五日、八十五年二月五日、八
　　十五年三月五日、八十五年四月五日、八十五年六月五日、八十五年八月五日部
　　分還款後，尚欠八十七萬四千六百三十八元；再於八十九年九月十五日、八十九
　　年十一月八日、八十九年十二月八日、九十年一月十七日、九十年三月九日、九
　　十年七月十六日為之部分清償後，尚欠八十三萬四千六百三十八元。上訴人對前
　　開部分金額清償後，亦簽「李」字確認。所簽之「李」字係上訴人所親簽，亦經
　　上訴人於原審所自認。再參以證人即被上訴人公司會計吳妮臻於原審證稱：係其
    向上訴人收款，並記載於前開明細表上，每筆清償金額均為上訴人簽名確認，八
    十九年九月以後上訴人陸續清償之金額，有些是上訴人簽完名後，伊再將餘額寫
    上，有些是先寫上餘額後再請上訴人簽名，上訴人簽名時，之前所欠款項金額均
    已載明等語（見原審九十一年一月十五日言詞辯論意旨筆錄），堪認被上訴人所
    辯上訴人確曾與被上訴人核算後確認積欠被上訴人車款金額為一百零三萬一千三
    百三十五元，應屬可採。上訴人雖主張：其簽名之目的在確認客戶積欠公司之車
    款，及其事後所償還之款項為車險保費、利息或其他項目的錢云云。然為被上訴
    人所否認。上訴人亦未就該有利部分舉出事證以實其說。況上訴人主張之事實與
    上開欠款及還款明細所書之「甲○○欠款明細表」及欠款明細項目為石世明、王
    吉機械、呂雲卿、柯榮本等之車款之意不符。則上訴人之主張，尚屬無據，應認
    被上訴人所辯為可採。
(二)被上訴人又辯稱：上訴人右揭欠款一百零三萬一千三百三十五元，其中有呂卿雲
    二十三萬元之中古車款，亦即是本件票款二十萬元等情。復經證人吳妮臻原審證
    稱：系爭二十萬的票款，是呂卿雲這筆中古車款，但上訴人只交付二十萬元的票
    ，尚欠三萬元的車款未交付。之所以二十萬元支票未計入帳冊，是因為該支票退
    票，未收到該票的票款故未紀錄，但這張支票是要抵呂卿雲欠中古車車款二十三
    萬元，即是帳冊表上的中古車二十萬元，但後來這張支票退票，仍欠二十三萬元
    的車款，記載「中古車二十萬」等字的意思是有收到二十萬元的支票，支票是老
    闆交給伊的，上訴人當時亦有在場。伊於八十三年五月份以後進入公司工作，約
    在八十三年七、八月間收到該二十萬元支票‧‧‧。等語綦詳（見原審九十一年
    一月十五日、同年二月四日言詞辯論筆錄）。再證人柯榮本於本院證稱：伊看到
    報紙登載特價促銷購買ＮＭ─六四二二號自用小客車，親自向台南某家汽車公司
    不知其姓名之業務員購買的，買車時以現金付訂金，尾款以支票一次付清等情。
　　上訴人對證人柯榮本所述購買ＮＭ─六四二二號小客車情節，先稱證人柯榮本係
　　以分期付款方式購買；旋稱非證人柯榮本所購買，所述不一。顯係上訴人趁任職
　　被上訴人公司業務員賣車之便，將客戶購買車輛之車款挪作他用，致生積欠，始
　　有柯榮本所購車輛已付清車款，上訴人積欠被上訴人之欠款明細中列有柯榮本購
　　車之欠款，而上訴人在欠款明細簽「李」為之確認之情事。益可佐證人吳妮臻所
　　證為真實，足認系爭支票票款即為上訴人積欠被上訴人一百零三萬一千三百三十
　　五元債務之一部分。上訴人雖主張該支票係其另外賣車向客戶所收之車款等語，
　　惟被上訴人否認另有該車款債務之存在，上訴人復無法舉證證明，則其空言主張
　　，即無可採，應認被上訴人所辯有據。
(三)按消滅時效因承認而中斷，為民法第一百二十九條第一項第二款所明定，且時效
    因承認而中斷者，有確定之效力，故民法並無視為不中斷之規定。再時效中斷者
    ，自中斷之事由終止時，重行起算，民法第一百三十七條第一項亦有明定。查本
    件兩造曾就上訴人欠款之事加以結算，而結算之帳款，包括被上訴人本件聲請強
    制執行之票款在內，而上訴人已依結算結果陸續清償其一部，其最後清償期日為
    九十年七月十六日，已如前述，則上訴人所為清償行為，實包含認識結算前各種
    款項請求權存在之意思表示行為，應可解為對於結算前積欠被上訴人之各項請求
    權之承認，當應生中斷之效力。再支票之執票人，對前手之追索權，四個月間不
    行使，因時效而消滅。經確定判決或其他與確定判決有同一效力之執行名義所確
    定之請求權，其原有消滅時效期間不滿五年者，因中斷而重行起算之時效期間為
    五年。票據法第二十二條第二項、民法第一百三十七條第三項分別定有明文。本
    件被上訴人執有訴外人楊明程簽發由上訴人背書，付款人台南市區漁會，票號三
    二二五五七號，發票日八十三年十月十日，金額二十萬元支票，聲請本院以八十
    四年度促字第一一０號核發支付命令確定，依前開法條規定，時效期間為五年。
    上訴人就該票款為之承認，自應自其最後清償時九十年七月十六日重行起算，系
    爭票款請求權應於九十五年七月十六日始時效完成，則被上訴人於九十年十月十
    七日尚未逾五年時效期間，聲請票款強制執行，自屬有據。
四、綜上所述，本件上訴人以時效消滅為由，依強制執行法第十四條第一項債務人異
　　議之訴規定，訴請撤消本院九十年度執字第二一八六八號給付票款強制執行事件
　　所為之強制執行程序，依法無據，為無理由，不應准許。原審為上訴人敗訴之判
　　決，並無不合。上訴意旨指摘原判決不當，求予廢棄改判，為無理由，應予駁回
　　。
五、據上論結，本件上訴為無理由，依民事訴訟法第四百三十六條之一第三項、第四
　　百四十九條第一項、第七十八條，判決如主文。
中　　　華　　　民　　　國　　九十一　　年　　　八　　　月　　　十六　　日
                                    臺灣臺南地方法院民事第一庭
~B審判長法官　周　素　秋
~B　　　法官　童　來　好
~B　　　法官　蘇　清　水
右正本證明與原本無異。
本判決不得上訴。
中　　　華　　　民　　　國　　九十一　　年　　　八　　　月　　　十六　　日
~B　　　法院書記官　陳金堂
